最高法院刑事判決　　　　　　　　　　　　　　　九十一年度台上字第二八九二號
　　上　訴　人　甲○○
　　選任辯護人　黃國堂律師
右上訴人因洩漏秘密案件，不服台灣高等法院中華民國九十年十二月二十一日第二審
更審判決（八十六年度上更(一)字第六二九號，起訴案號：台灣宜蘭地方法院檢察署八
十三年度偵字第二九二三號、八十四年度偵字第三七八號、三八八號、三九七號、八
六七號），提起上訴，本院判決如左：
    主  文
原判決關於甲○○部分撤銷，發回台灣高等法院。
    理  由
本件原判決認定上訴人甲○○原係宜蘭縣警察局礁溪分局刑事組偵查員，負責礁溪派
出所所轄十二個警勤區查緝賭博等有關刑事案件之業務，為依據法令從事公務之人員
。緣林天賜（已判刑確定）自民國八十三年九月間起擬在上訴人刑責區經營職業賭場
，而央請林永清（亦經判刑確定）向上訴人說項，要求允予開設，不要取締，上訴人
初則未應允，乃報告其組長吳清海，前往取締未獲。林天賜旋又央請上訴人之好友高
德麟（亦經判刑確定）再次向上訴人說項，上訴人礙於情面，嗣後明知林天賜在其刑
責區內即宜蘭縣礁溪鄉○○路一巷二號旁之鴨母寮農舍經營職業賭場，即不再取締。
復於同年十月、十一月間，獲知礁溪分局刑事組將加強取締轄內職業賭場時，即基於
概括犯意，連續多次向林天賜通風報信，囑以賭場應暫時休息，因而洩漏關於國防以
外應秘密之消息，包庇林天賜經營賭場等情。因而撤銷第一審關於上訴人本部分之判
決，改判依牽連犯從一重論處上訴人以連續公務員洩漏關於中華民國國防以外應秘密
之消息罪刑，固非無見。
惟查：(一)、依刑法第二百七十條所載，公務員包庇他人犯本章（即賭博罪章）之罪者
，依各該條之規定，加重其刑至二分之一，係明示必應加重處罰，非得由法院自由裁
量，仍具有法定刑之性質，且原判決係認定上訴人包庇林天賜經營賭場，而林天賜係
犯刑法第二百六十八條之意圖營利聚眾賭博罪，該罪之法定刑為處三年以下有期徒刑
，得併科三千元以下罰金，故上訴人之上開犯行經加重結果，其法定刑已超過三年有
期徒刑，較之原判決所認定上訴人另犯之刑法第一百三十二條第一項公務員洩漏關於
中華民國國防以外應秘密之消息罪，其法定刑係處三年以下有期徒刑者為重，則原判
決既認上訴人係牽連犯上開刑法第二百七十條及刑法第一百三十二條第一項二罪，卻
依刑法第五十五條規定從較輕之公務員洩漏關於中華民國國防以外應秘密之消息罪處
斷，自有適用法則不當之違法。(二)、證據雖已調查，而其內容未明瞭者，即與未經調
查無異，如遽行判決，仍屬應於審判期日調查之證據而未予調查；又事實審法院如未
於審判期日，就被告否認犯罪有利之辯解事項與證據，予以調查，亦不於判決理由內
加以論列，率行判決，則屬於法有違。上訴人及林天賜於一審或原審前審、原審審理
中，一再主張其等在法務部調查局宜蘭縣調查站（下稱宜蘭縣調查站）之自白，係受
調查員之刑求逼問及脅迫下所為之供述，並非實在云云（見一審卷第七十四頁、二七
三頁、三五五頁反面；原審上訴字卷第八十一頁、一四七頁、二一四頁反面；原審更
(一)卷第一宗第四十九頁、五十頁反面、第二宗第七十六頁）。本院前次發回意旨，亦
指明原審應查明上訴人及林天賜所辯其等於宜蘭縣調查站之自白係在不自由下之供述
是否屬實？而原審於經發回後，固然有調取彼等在宜蘭縣調查站之錄影帶予以勘驗，
並傳喚於宜蘭縣調查站為上訴人及林天賜製作筆錄之調查員陳振輝、盧達己、黃定遠
等出庭作證（見原審更(一)卷第一宗第四十九頁正、反面、第二宗九十年六月六日訊問
筆錄），但原判決對前述調查結果，是否能證明上訴人及林天賜在宜蘭縣調查站之自
白確係在不自由下所供述乙節，未予釐清，復不於判決理由內加以論列，竟仍採用上
訴人及林天賜在宜蘭縣調查站之自白資為上訴人不利之證據（見原判決第五頁第六行
至第八行、第六頁第五行至第十二行），亦屬於法有違，並有應於審判期日調查之證
據而未予調查之違法。以上或為上訴意旨所指摘，或為本院得依職權調查之事項，應
認原判決關於上訴人部分仍有發回更審之原因。另上訴人被訴對於違背職務之行為收
受賄賂罪嫌，原判決說明不另為無罪諭知部分，檢察官係依牽連犯裁判上一罪關係起
訴，基於審判不可分原則，併予發回，附此說明。
據上論結，應依刑事訴訟法第三百九十七條、第四百零一條，判決如主文。
中      華      民      國    九十一    年      五      月    二十三    日
                              最高法院刑事第九庭
                                  審判長法官  陳  炳  煌
                                        法官  陳  正  庸
                                        法官  韓  金  秀
                                        法官  吳  信  銘
                                        法官  徐  文  亮
      右正本證明與原本無異
                                              書  記  官
中      華      民      國    九十一    年      五      月     三十     日
